【裁判字號】    89,上訴,1190
【裁判日期】    890622
【裁判案由】    毒品危害防制條例
【裁判全文】
臺灣高等法院臺南分院刑事判決            八十九年度上訴字第一一九號  Ａ
      上  訴  人
      即  被  告  丙  ○  ○
      指定辯護人  本院公設辯護人  乙  ○  ○
右上訴人因違反毒品危害防制條例案件，不服臺灣台南地方法院八十八年度訴字第九
七七號中華民國八十九年六月二十二日第一審判決（起訴案號：臺灣台南地方法院檢
察署八十八年度偵字第七八九五號），及併案審理（八十八年度偵字第一一三六一號
、八十九年度偵字第一一七一○號），提起上訴，本院判決如左：
      主      文
原判決撤銷。
丙○○連續販賣第二級毒品，處有期徒刑捌年，褫奪公權肆年。
扣案之安非他命貳包（其中壹大包淨重合計肆拾肆點捌玖公克、包裝重合計重陸點玖
陸公克，另壹小包淨重拾參點捌參公克、包裝重零點捌壹公克）均沒收消燬之。又研
磨器壹組、夾鏈袋拾陸包（其中小包拾肆包、中包及大包各壹包）及電子秤壹個均沒
收之。
販賣毒品所得新臺幣壹萬伍仟元沒收之，如全部或一部不能沒收時，應以其財產抵償
之。
      事      實
一、丙○○基於販賣第二級毒品之概括犯意，並意圖營利，自民國（下同）八十八年
    三、四月間起至八十八年六月中旬為止，以號碼為0000000000號之行
    動電話為連絡工具，連續販賣第二級毒品安非他命予甲○○（另案觀察、勒戒中
    ）三、四次，每次交易價格為新臺幣（下同）三千元至六千元不等（以有利被告
    方法計算販賣第二級毒品安非他命三次，一次六千元、二次三千元共販毒所得一
    萬二千元），均在臺南市附近等地交易。嗣於八十八年六月二十二日下午五時許
    ，經警在甲○○位於臺南市○區○○街三百九十九號之十之住處查獲，並扣得安
    非他命及吸食工具，甲○○進而配合警方以前開行動電話連絡丙○○欲購買一萬
    元之安非他命，丙○○乃於該日下午六時三十分許，攜帶安非他命二小包（毛重
    八公克），至甲○○之上開住處販賣予甲○○時，為警當場查獲而未遂，並扣得
    上開安非他命二小包。再經丙○○帶同警員至臺南市○○街八十八號九樓之一租
    住處查獲安非他命二十五小包（毛重約四十二‧四公克，總計上開安非他命淨重
    共計四十四‧八九公克、包裝重合計六‧九六公克）、吸食器一組、酒精燈一個
    、玻璃吸食器二個、研磨器一組及夾鏈袋十六包（其中小包十四包、中包及大包
    各一包）等物。丙○○經警移送至臺灣臺南地方法院檢察署，經檢察官訊問後聲
    請觀察勒戒，並經執行後因無繼續施用毒品傾向而於八十八年七月間釋放，仍延
    續前揭販賣第二級毒品犯意，於八十八年九月六日下午二時許，在臺南市○○○○街一百三十五號前處，以三千元之價格販賣安非他命一包（毛重約一‧七公克
    ）予丁○○施用。嗣於八十八年九月八日下午又以電話與丁○○、吳哲羽二人約
    定交易安非他命，而由丙○○於當日下午四時四十分許，攜帶安非他命一包（淨
    重十三‧八三公克、包裝重○‧八一公克）至為吳哲羽所駕駛停置在臺南縣仁德
    鄉○○○街公園旁之車號為ＶＩ—一四七六號自用小客車內，欲出售上開安非他
    命與丁○○及吳哲羽，而尚未完成交易時，即為警當場查獲而未遂，並扣得上開
    淨重十三‧八三公克、包裝重○‧八一公克安非他命一包、電子秤一個及吸食器
    一組等物。
二、案經高雄港務警察所報請臺灣臺南地方法院檢察署檢察官偵查起訴，及併案審理
    。
      理      由
一、訊據上訴人即被告丙○○對於右揭時、地將第二級毒品安非他命販賣與丁○○，
    及前後二次為警查獲時確係攜帶安非他命欲分別交與甲○○及丁○○等情供承不
    諱，惟辯稱：伊和甲○○有時是共同出資買，有時是伊單獨去買，因為藥頭不希
    望有不認識的人跟者去，伊去替甲○○買。查獲當天甲○○有打電話給伊，是問
    有沒有毒品，伊說有，但仍在等，所以才告訴他叫他在家裡等，伊再拿過去，不
    過伊沒跟甲○○說要跟誰買。另外伊雖有跟警察說環河街那裡是伊承租，但實際
    上不是，只是伊曾在那裡出入。被搜出的安非他命部分是伊所有的，至於其他吸
    食工具則不是伊所有的。至於丁○○部分是他先打電話來問有無毒品，伊才去問
    藥頭，丁○○跟藥頭不認識，不過當天是丁○○和藥頭在電話談妥交易價格及數
    量後，伊才跟丁○○約好交易地點，藥頭載伊過去，到達後藥頭留在車上，伊帶
    著電子秤及毒品去丁○○車上時而被查獲。伊是有賣安非他命，但未從中牟利，
    買多少就賣多少，亦未從中拿一些起來吃，有的話也是他們拿給伊的云云。
二、經查：
    前揭事實，業據證人甲○○於警、偵訊及證人丁○○、吳哲羽於警訊時證述綦詳
    ，及證人即查獲警員王智豐於原審審理時到庭結證在卷，並經被告於本院調查時
    自承：曾賣安非他命與甲○○，不只三、四次（見本院八十九年十月十二日訊問
    筆錄）。八十八年六月二十二日係因甲○○要向伊買安非他命，伊給他時被查獲
    等語，及於警、偵訊時供承：伊確曾於八十八年九月六日下午二時許，在臺南市
    ○○○○街一百三十五號前處，以三千元之價格販賣安非他命一包予丁○○施用
    。於八十八年九月八日下午四時四十分許，係丁○○打電話說要買毒品，且要伊
    帶秤過去，伊帶毒品及秤過去正要交易時為警查獲等語明確，並有扣案安非他命
    二包、研磨器一組、夾鏈袋十六包（其中小包十四包、中包及大包各一包）及電
    子秤一個等物足資佐證。而上開毒品經送法務部調查局鑑定結果，均係安非他命
    ，其中於八十八年六月二十二日為警查獲時扣案之安非他命一大包合計淨重為四
    十四‧八九公克、包裝重合計六‧九六公克，另於八十八年九月八日為警查獲時
    扣案之安非他命一包淨重十三‧八三公克、包裝重○‧八一公克等情，亦有法務
    部調查局00000000、00000000號檢驗通知書各一份附卷可稽，
    其被查獲毒品數量甚多，販賣毒品所用之物品齊備，足見被告確有販賣第二級毒
    品安非他命之犯行，至為顯然。被告雖以上揭情詞置辯，然其分別於警、偵訊已
    自承確曾販賣第二級毒品安非他命與證人甲○○及丁○○等人，嗣被告於本院調
    查時仍坦承有販賣第二級毒品安非他命給丁○○。且其為警查獲時亦係正欲販賣
    安非他命與證人甲○○及丁○○、吳哲羽等情，已如前述，復為被告於原審及本
    院審理時亦不否認證人甲○○有時亦未同其前往，亦不知其係向何人購買，及證
    人丁○○亦不認識藥頭等情，足見被告縱係幫證人甲○○及丁○○購買安非他命
    而向藥頭拿取上揭毒品，然被告不惟職司向欲購買毒品之證人甲○○拿錢、再向
    貨主拿貨及給付價款，暨又將毒品交付證人甲○○之行為；復又代證人丁○○聯
    絡貨主，及獨自攜帶毒品及電子秤至證人吳哲羽所駕駛之上揭車輛中欲以電子秤
    量得相當之毒品後再如數交付與丁○○，且其亦曾自買受者處取得免費毒品施用
    以為報酬等情，亦為被告所不否認，足認其確已本於營利之販毒犯意實施販賣毒
    品之構成要件行為至明，而非如被告所辯係平價轉讓至為顯然。是被告所辯無非
    事後卸責之詞，無足為採。又查被告既不承認其有關前開販賣安非他命之事實，
    本院自無從查得其販入上開毒品之真正價格，及其是否因非法販賣予前揭證人而
    獲得具體利潤之金額，然查毒品安非他命因物稀價昂，取得不易，且為政府嚴予
    查緝取締之違禁物，而非法販賣毒品之刑責甚重，是以非法販賣毒品者果無利可
    圖，衡情自無甘冒被查緝法辦之危險，而無端平價供應他人，況一般生意商品買
    賣，其買入價格恒低於賣出價格，以獲得利潤，則被告非法販賣毒品應有利可圖
    ，至為顯然。基上說明，堪認本件被告販入毒品安非他命之價格，必較販出之價
    格低廉，或以同一價格而減少安非他命之份量，而有從中賺取差額利潤圖利之事
    實，此應屬合理且不違背社會通常經驗之理性判斷。且觀被告將安非他命給證人
    時，證人會分一些給被告等情，亦為被告於原審審理時自承在卷，是被告將毒品
    販賣予上開證人等時確有從中賺取利潤無疑，其有營利意圖甚明。本件事證已甚
    明確，被告犯行洵堪認定。
三、核被告丙○○所為，係犯毒品危害防制條例第四條第二項之販賣第二級毒品罪。
    被告非法持有第二級毒品之低度行為，已為其進而販賣之高度行為所吸收，不復
    另論。其先後四次販賣毒品既遂罪及分別於八十八年六月二十二日及九月八日二
    次販賣毒品未遂罪，時間緊接，犯罪基本構成要件相同，顯係基於概括之犯意反
    覆為之，應依連續犯之規定論以一販賣毒品既遂罪並加重其刑，惟本刑為無期徒
    刑部分，依法不得加重。又被告販賣第二級毒品予證人丁○○及吳哲羽部分（八
    十八年度偵字第一一三六一號），與本件被告販賣第二級毒品與證人甲○○部分
    ，因具連續犯之裁判上一罪關係，基於審判不可分關係，應併予審理，併此敘明
    。
四、原審予以被告論科，固非無見。然查，（一）被告連續販賣第二級毒品安非他命
    予甲○○三、四次，每次交易價格為三千元至六千元不等（以有利被告方法計算
    販賣第二級毒品安非他命三次，一次六千元、二次三千元共販毒所得一萬二千元
    ），及以三千元之價格販賣安非他命一包予丁○○，則其販毒所得應為一萬五千
    元，原審認被告販毒所得應為一萬二千元，容有違失。（二）被告本件販賣第二
    級毒品罪所用之物，應依毒品危害防制條例第十九條第一項之規定宣告沒收，原
    審竟依刑法第三十八條第一項第二款之規定宣告沒收，亦有疏誤。被告上訴意旨
    ，否認犯罪，指摘原判決不當，固無可取，但原判決既有可議，即屬無可維持，
    應由本院撤銷改判，爰審酌被告犯罪之動機、目的、手段、所造成危害、所得利
    益、所販賣毒品次數及數量、犯罪後坦承部分犯行等一切情狀，量處如主文第二
    項所示之刑，並依被告犯罪之性質，認有褫奪公權之必要，爰併予宣告褫奪公權
    四年，以資懲儆。扣案之安非他命二包（其中一大包淨重合計四十四‧八九公克
    、包裝重合計重六‧九六公克，另一小包淨重十三‧八三公克、包裝重○‧八一
    公克）為第二級毒品，應均依毒品危害防制條例第十八條第一項前段之規定沒收
    銷燬之。又研磨器一組、夾鏈袋十六包（其中小包十四包、中包及大包各一包）
    及電子秤一個為供被告犯本罪所用之物，研磨器一組及夾鏈袋十六包為自被告租
    賃處所搜出，電子秤一個為被告帶至證人丁○○所駕之上開車輛中欲供販賣毒品
    時秤重量所用，應均認為被告所有，爰均依毒品危害防制條例第十九條第一項之
    規定宣告沒收之。又扣案之吸食器二組、玻璃吸食器二組及酒精燈一個等物，尚
    非供被告犯本件販賣第二級毒品罪所用之物，爰不予宣告沒收之，亦併此敘明。
    又被告先後以三千元至六千元不等之代價，販賣三、四次毒品（以有利被告方法
    計算販賣第二級毒品安非他命三次，一次六千元、二次三千元共販毒所得一萬二
    千元），予證人甲○○，及以三千元之代價販賣一次毒品與證人丁○○，均據證
    人甲○○及丁○○於警、偵訊中證述明確，是被告販賣毒品所得至少應為現金一
    萬五千元，為販賣毒品所得之財物，併依毒品危害防制條例第十九條第一項之規
    定宣告沒收，如全部或一部不能沒收時，以其財產抵償之。
據上論結，應依刑事訴訟法第三百六十九條第一項前段、第三百六十四條、第二百九
十九條第一項前段、毒品危害防制條例第四條第二項、第十八條第一項前段、第十九
條第一項，刑法第十一條前段、第五十六條、第三十七條第二項，判決如主文。
本案經檢察官吳忠賢到庭執行職務。
中    華    民    國      八十九      年      十一      月      二      日
                                  臺灣高等法院臺南分院刑事第三庭
                                      審判長法官  黃    聰    明
                                            法官  黃    三    哲
                                            法官  林    勝    木
右正本證明與原本無異。
如不服本判決，應於判決送達後十日內向本院提出上訴狀，其未敘述理由者並應於提
出上訴狀後十日內向本院補提理由書（應附繕本)。
                      法院書記官  吳    秋    賢
中    華    民    國      八十九      年      十一      月      三      日
附錄：本判決論罪科刑法條
毒品危害防制條例第四條第二項：製造、運輸、販賣第二級毒品者，處無期徒刑或七
                              年以上有期徒刑，得併科新臺幣七百萬元以下罰金
                              。


司法院資訊處製作；財團法人民間司法改革基金會備份。
